【裁判字號】    95,上,274
【裁判日期】    951017
【裁判案由】    租佃爭議
【裁判全文】
臺灣高等法院臺中分院民事判決  95年度上字第274號
上  訴  人  己○○
                        7號
訴訟代理人  李世才律師
被  上訴人  丙○○
被  上訴人  丁○○
被  上訴人  戊○○
被  上訴人  甲○○
共同訴訟
代  理  人  乙○○
上列當事人間請求租佃爭議事件，上訴人對於民國95年6月21日
臺灣苗栗地方法院94年度訴字第223號第一審判決提起上訴，本
院於95年10月3日言詞辯論終結，判決如下：
    主  文
上訴駁回。
第二審訴訟費用由上訴人負擔。
    事實及理由
一、按判決書內應記載之事實，得引用第一審判決。當事人提出
    新攻擊或防禦方法者，應併記載之。判決書內應記載之理由
    ，如第二審關於攻擊或防禦方法之意見及法律上之意見與第
    一審判決相同者，得引用之；如有不同者，應另行記載。關
    於當事人提出新攻擊或防禦方法之意見，應併記載之。民事
    訴訟法第454條定有明文。本件經核第一審之判決所認定之
    事實及為上訴人敗訴之理由，其餘論述並無不合，應予維持
    ，茲引用第一審記載之事實及理由（詳如附件），並就上訴
    人上訴理由補充理由，合先敘明。
二、上訴人上訴理由無非以：(一)合計系爭租佃之第2701、2707及
    2721地號土地總面積達6360平方公尺，耕地面積廣大，收成
    之穀物，除了日間曬穀時之平舖於曬穀場外，夜間亦需堆置
    於鐵皮屋內，以免突然之雨淋致收成泡湯。縱使在鐵皮屋內
    使用烘乾機烘乾穀物之場合，亦同需有相當之場地分別堆放
    烘乾前、後之穀物。且耕作所需使用之農機如耕耘機之進出
    需有迴轉之空間，農忙時操作烘乾機、碾米機、育苗機等，
    均需多人之合力，將穀物，青苗等之堆入、送出，人來人往
    均需有相當之操作空間，故伊搭建農舍之鐵皮屋需有相當大
    之空間，為當年依耕作收成之實際需要而塔建，並未違反耕
    地三七五減租條例第16條第1項承租人應自任耕作之規定。
    (二)系爭耕地之三七五租約迄今已達四、五十年之久，而烘乾
    機之購買，則係配合政府及農會鼓勵農業機械化，推廣農業
    發展而購入，其購入之時間不過約六、七年之久，在未購入
    烘乾機前之數十年內，如上訴人需舖設水泥曬穀場，使耕作
    面積達二千坪之穀物收成乾燥，且基於農業之常習，雖有烘
    乾機之設，但仍以日曬穀物為主，烘乾機則係居於輔助之地
    位，於遇有天氣潮溼下雨時始派上用場，故曬穀場自屬供農
    業之用。曬穀場之供曬穀使用時節則通常係集中在每年農作
    收成之六、七月份及十一、十二月份左右，冬季之一、二月
    份則供其他蔬菜之曬場，是曬穀場雖間歇有空閒之時期，但
    仍屬農作物必需，且係因供農業之使用而設置，並不因於空
    閒時期之有他人任意停放車輛，即可否認其供農業使用之本
    質。不能以停有汽機車之曬穀場相片，即否認其為農用之本
    質。亦無違反耕地三七五減租條例第16條第1項承租人應自
    任耕作之規定云云。
三、按耕地三七五減租條例第16條第1項所謂自任耕作，必須承
    租人將承租耕地供自己耕作之用，始足當之，如承租人在承
    租耕地上建築房屋或供其他非耕作目的之使用，均應解為非
    自任耕作，而使原訂租約無效。又承租人在承租耕地上固允
    許有農舍之存在，但茲所謂農舍，乃以便利耕作而設，且確
    有其必要者為限（最高法院85年度台上字第2355號判決參照
    ）。又按農舍起造人應為該農舍座落土地之所有權人；且起
    造人申請建築農舍，應備具申請書、主管機關核定之文件、
    地籍圖謄本、土地權利證明文件、土地使用分區證明及工程
    圖樣，向直轄市、縣（市）主管建築機關申請建造執照，農
    業發展條例第18條第4項及農業用地興建農舍辦法第3條第1
    項第5款暨同辦法第5條定有明文，依苗栗縣政府辦理申請農
    業用地容許作農業設施使用審查作業要點之規定，所謂之農
    業設施包括有農作產銷設施、林業設施、水產養殖或運銷設
    施、畜牧設施等，其設置申請均應提出土地所有權人出具之
    土地使用權同意書始可，此有該要點第3、5、6、7、8、9條
    之規定可稽。經查本件系爭第2707地號耕地相鄰之同段第27
    13地號土地為上訴人自己所有，上訴人並在自己所有之上開
    土地上搭有二層鐵皮屋，第一層並分隔成12間小房間以每間
    每月3,000元出租他人使用，上訴人按月收取租金。第二層
    則為上訴人自行居住，此為兩造不爭之事實。是上訴人在系
    爭承租耕地旁既有之自己之土地，且已興建二層鐵皮屋，實
    無在隔鄰之土地興建農舍之必要，竟未經出租人之同意，而
    擅自在系爭第2707地號土地搭建如原判決附圖Ｃ部分所示、
    面積為319平方公尺之鐵皮屋；如附圖Ｂ部分面積58平方公
    尺車棚，又上訴人之父劉欽榮於80年代即從事代耕工作，並
    投入大機器成本，購買乾燥機、耕耘機、耕土機、插秧機、
    碾米機、犁田機、播種機等農用機具。對於農具之收費標準
    ，乾燥機使用一小時以100元計，苗栗地區一年有二季收成
    ，上訴人之乾燥機每年處理之稻穀數約20多公噸；而翻土機
    之計費方式為一分地收取1,000元，插秧則為600元，以上為
    兩造不爭執之事項，上開建築之鐵皮屋縱係其因代人耕作所
    需，乃自己營業用所需，亦非自任耕作所需、難謂自任耕作
    目的之使用，車棚部份更難認係作耕作目的之使用，應解為
    非自任耕作，而使原訂租約無效。原審為上訴人敗訴之判決
    ，並無不合。上訴意旨指摘原判決不當，求為廢棄原判決，
    及確認兩造就苗栗縣苗栗市○○段第2701、2707、2721等地
    號三筆之耕地租佃關係存在。命被上訴人應配合上訴人辦理
    上開耕地三七五租約變更登記，為無理由，應予駁回。
四、二造其餘攻擊防禦方法，經審酌後，核與判決結果不生影響
    ，爰不一一贅述，併此敘明。
據上論結，本件上訴為無理由，依民事訴訟法第449條第1項、第
454條第1、2項、第78條，判決如主文。
中    華    民    國    95    年    10    月    17    日
                      民事第三庭審判長法  官  陳照德
                                      法  官  曾謀貴
                                      法  官  蔡王金全
以上正本係照原本作成。
如對本判決上訴，須於收受判決送達後二十日內向本院提出上訴
書狀，其未表明上訴理由者，應於提出上訴後二十日內向本院提
出上訴理由書 (須按他造人數附具繕本)。
上訴時應提出委任律師為訴訟代理人之委任狀。具有民事訴訟法
第四百六十六條之一第一項但書或第二項之情形為訴訟代理人者
，另應附具律師及格證書及釋明委任人與受任人有該條項所定關
係之釋明文書影本。
                                      書記官  許麗花
中    華    民    國    95    年    10    月    19    日
                                                      Ｈ


司法院資訊處製作；財團法人民間司法改革基金會備份。
